【裁判字號】    98,交聲,1234
【裁判日期】    980615
【裁判案由】    交管條例聲異
【裁判全文】
臺灣板橋地方法院交通事件裁定        98年度交聲字第1234號
原處分機關  交通部公路總局臺北區監理所板橋監理站
受處分人即
異  議  人  甲○○
上列受處分人因違反道路交通管理處罰條例案件，對於交通部公
路總局臺北區監理所板橋監理站民國九十八年五月十四日所為之
處分（原處分：板監裁字裁41-AB0000000號），聲明異議，本院
裁定如下：
    主  文
異議駁回。
    理  由
一、聲明異議意旨略以：受處分人即異議人甲○○遭警方逕行舉
    發於民國九十八年三月十八日上午九時三十二分許，駕駛車
    號CNK-665號重型機車，行經臺北市○○○路○段（西往東
    方向）有「限速50公里，經測速時速72公里，超速20公里以
    上未滿40公里」之違規行為，嗣被裁處罰鍰新臺幣（下同）
    一千四百元，並記違規點數一點。惟異議人並未超速，不知
    違規之七十二公里數據由何而來，原舉發單位無法提出現場
    係固定測速或人工照相舉發，且同向行進之公車為何未被舉
    發。為此，請求鈞院撤銷原處分云云。
二、原處分機關交通部公路總局臺北區監理所板橋監理站裁罰事
    實及理由略以：異議人駕駛上開機車，於九十八年五月十四
    日上午九時三十二分許，在臺北市○○○路○段（西往東方
    向）有「限速50公里，經測速時速72公里，超速20公里以上
    未滿40公里」之違規行為，而為臺北市政府警察局松山分局
    交通分隊填製北市警交大字第AB0000000 號舉發違反道路交
    通管理事件通知單（下稱本件舉發通知單）逕行舉發，嗣將
    移送聯移送本站處理。異議人曾於九十八年四月七日向本站
    陳述意見，惟本件經函請舉發機關查復後函覆以：……本案
    雷達測速儀係於九十七年十二月十一日由經濟部標準檢驗局
    檢定合格，……有效期限至九十八年十二月三十一日，……
    經詳審並核對採證照片所稱之其他車輛均已超出雷達發射波
    範圍，……本件違規事實明確等語，故本站依此認定異議人
    有前開違規事實明確，乃依道路交通管理處罰條例第四十條
    、第六十三條第一項第一款規定，開立板監裁字裁41-AB000
    0000號違反道路交通管理事件裁決書（下稱本件裁決書），
    裁處異議人罰鍰一千四百元，並記違規點數一點等語。
三、按汽車駕駛人，行車速度，超過規定之最高時速，或低於規
    定之最低時速，除有第四十三條第一項第二款情形外，處新
    臺幣一千二百元以上二千四百元以下罰鍰。汽車駕駛人有第
    四十條情形之一者，記違規點數一點，道路交通管理處罰條
    例第四十條、第六十三條第一項第一款分別定有明文。
四、經查：
  (一)異議人駕駛上開機車於上揭時地因有「限速50公里，經測速
    時速72公里，超速20公里以上未滿40公里」之違規行為，經
    臺北市政府警察局松山分局交通分隊執勤員警依法製單逕行
    舉發，嗣移送原處分機關處理，原處分機關經調查後仍認定
    異議人有前開違規行為，而於九十八年五月十四日開立本件
    裁決書對異議人裁處罰鍰一千四百元及記違規點數一點之事
    實，為異議人及原處分機關所不爭執，並有本件舉發通知單
    、裁決書各一份在卷可參，是此部分之事實，自堪認定。
  (二)異議人雖否認有前開違規行為，並以前揭情詞置辯。然查，
    本件經舉發機關之員警即證人陳佩鳴於本院訊問中到庭結證
    稱：本件舉發是以固定桿的方式，而非如異議人所述的人工
    照相，到現在都還在。在這根桿子之前的一百四十四公尺有
    設定警告標誌及警示牌，那根固定桿從現在回算起來至少五
    年前就已存在，且於網路上都有公布。違規照片上的數據意
    義，上面第一行72km/h表示違規車輛的車速。RANGE2代表雷
    達波的強度，FRAME408表示被拍照的張數，第二行就是時間
    、年月日，SET0000000是表示違規地點的代碼，SITE050 是
    代表違規路段的速限。我們提出附於鈞院卷第二五頁違規照
    片上之雷達波是「發射範圍比照圖規」，依照雷達波顯示就
    是違規的車輛（指異議人所駕駛之車號CNK-665 號重型機車
    ），因為雷達波是以四十五度的角度發射，假如是機車的違
    規，車輛就會整個涵蓋在雷達波的範圍裡面等語明確（參見
    本院卷九十八年六月十日訊問筆錄第二—四頁），衡以證人
    陳佩鳴與異議人間素昧平生且無怨隙，當無須甘冒刑法上刑
    度為七年以下有期徒刑之偽證罪責，故為編織不實之原因及
    理由存在，足認證人陳佩鳴前揭所述應較異議人此部分空言
    所辯：其並未超速，不知違規之七十二公里數據由何而來，
    原舉發單位無法提出現場係固定測速或人工照相舉發云云為
    可採。再者，本件警方所設置之固定式雷達測速照相儀器地
    點既係距離該電線桿上所設置之警告標誌及禁制標誌後約一
    百四十四公尺處，則參以道路交通管理處罰條例第七條之二
    第三項規定：「對於前項第九款之違規行為（即行車速度超
    過規定之最高速限或低於規定之最低速限），採用固定或非
    固定式科學儀器取得證據資料證明者，於一般道路須至少於
    一百公尺，於高速公路、快速公路須至少於三百公尺前，明
    顯標示之。」考其立法目的，乃在於強化處罰合理性，降低
    交通執法爭議（參見九十四年十二月二十八日道路交通管理
    處罰條例修正重點及立法總說明）。而其學理基礎在於行政
    行為應具明確性，且應具有可預測性，警察之任務僅在督促
    駕駛人不要違規，以求人民達到安全駕駛之交通目的即可，
    超速設備前之警告，即扮演此種功能，而秘密測速照相，人
    民無從得知警察如何處理這些秘密蒐集之資料，有違人民資
    訊自決權之權利（參見蔡震榮教授，《警察職權行使法概論
    》，元照，初版一刷，西元二００四年十二月，六六—六七
    頁）。故此一法律修正目的，乃透過在交通違規路段前先行
    設置標牌之警告標誌或速限之禁制標誌提醒用路人，使得警
    方在執法採證上得以符合法定程序，而大幅減低違法性之疑
    慮，且其規範「於一般道路須至少於一百公尺，於高速公路
    、快速公路須至少於三百公尺前，明顯標示之」，乃考量汽
    車駕駛人駕車行駛於一般道路或高速公路、快速道路之行車
    速度不同而為反應距離不同之區分，使汽車駕駛人於先行預
    見此一標牌之警告標誌或速限之禁制標誌時，有充分時間及
    距離以反應行車速度符合該等路段之速限範圍內，避免汽車
    駕駛人因反應時間及距離之不足，反而導致行車時遽採煞車
    或加速而有增加危險發生之可能性，亦在於規範警方及相關
    道路交通主管機關需遵守此一最低程度之程序保障要求。是
    本件中，該「前有測速照相」標牌之警告標誌及「最高速限
    五十公里」之禁制標誌，既均已設置於相當本件拍照地點前
    之一百四十四公尺處，此有舉發機關所提出之照片四張在卷
    可參（參見本院卷第二三—二四頁）。據此可認，該等警告
    標誌及禁制標誌自均已符合上開法律規定，且亦可使行經該
    路段之汽車駕駛人得有充分的時間及距離以反應行車速度符
    合該路段之速限範圍內，更遑論該「最高速限五十公里」之
    禁制標誌，乃係對汽車駕駛人有「令行禁止」之規制性質，
    汽車駕駛人行經該路段自應隨時遵守該路段之速限範圍，如
    駕車恣意逾越該速限範圍，自均該當相關違規行為。再依道
    路交通管理處罰條例第七條第一項：「道路交通管理之稽查
    ，違規紀錄，由交通勤務警察，或依法令執行交通稽查任務
    人員執行之」、同條例第七條之二：「汽車駕駛人之行為有
    下列情形之一，當場不能或不宜攔截製單舉發者，得逕行舉
    發：七、經以科學儀器取得證據資料證明其行為違規」；內
    政部警政署交通違規稽查與輕微違規勸導作業注意事項第四
    點：「一、交通違規稽查（一）逕行舉發1.汽車駕駛人之行
    為有下列情形之一，『當場不能或不宜』攔截製單舉發者，
    得逕行舉發：（7） 經以科學儀器取得證據資料證明其行為
    違規。4.以「固定式」科學儀器採證違規時，應每三個月於
    警察局網站公布其設置地點，如有異動並隨時更新公布。」
    等相關法律及行政規則外部化之規定。準此，觀之本件逕行
    舉發自符合前述相關法律及行政規則外部化之規範，於法自
    屬有據，且亦符合正當法律程序，是本件逕行舉發於程序上
    均無違法或不當之處。
  (三)又以本件固定式雷達測速照相儀器係經經濟部標準檢驗局檢
    定合格、檢定日期為九十七年十二月十一日、有限期限為九
    十八年十二月三十一日一情，亦有本件雷達測速儀檢定合格
    證書一紙、度量衡器檢查合格單及雷達測速儀檢定合格單照
    片二張在卷可憑（參見本院卷第三六—三七頁），輔以證人
    陳佩鳴於本院訊問中證述：即使異議人是跟著前面公車行駛
    ，惟機車與公車距離已經超過四十五公尺，這樣的情形機器
    還是會拍照等語（參見本院卷九十八年六月十日訊問筆錄第
    三頁），並佐以依該固定式雷達測速照相儀器所拍攝之超速
    違規車輛照片一張以觀（參見本院卷第二七頁），該雷達測
    速照相儀器當時鎖定之超速違規車輛，確為異議人所駕駛之
    上開機車（車號CNK-665 號）無訛，自堪認本件舉發異議人
    於事發當時超速違規之固定式雷達測速照相儀器之準確性及
    鎖定拍攝之違規車輛即為異議人所駕駛之車號CNK-665 號重
    型機車，應無疑義。至異議人另辯稱之違規照片中同向行進
    之前方公車為何未被舉發云云，則與本件異議人所駕駛之上
    開機車是否超速違規要屬無涉，縱該公車如有相關違規情事
    ，亦當由舉發或處罰機關另行依法處理，或異議人自身可依
    違反道路交通管理事件統一裁罰基準及處理細則第二十條規
    定，由民眾（在此即可為異議人）向公路主管機關或警察機
    關敘明其年籍資料及發現其他車輛違規之時間、地點等違規
    事實而為檢舉，惟異議人根本無從據之而主張任何不法之平
    等，特予敘明。綜上，本件舉發機關依合法程序所取得之本
    件異議人駕車超速違規照片一張，於法自有證據能力，且足
    以證明於本件事發當時異議人駕車確有超速違規之事實，是
    足認異議人前開所辯，均無非係其事後推諉圖卸規避責任之
    詞，均無可採。
五、綜上所述，足認異議人前開所辯，均屬事後避就卸責之詞，
    殊無可採。堪認本件異議人之交通違規事實相關事證已臻明
    確，原處分機關依道路交通管理處罰條例第四十條、第六十
    三條第一項第一款規定，對異議人裁處罰鍰一千四百元，並
    記違規點數一點，核無違誤。是以本件異議人之聲明異議為
    無理由，應予駁回。
據上論斷，應依道路交通管理處罰條例第八十七條第二項，道路
交通案件處理辦法第十九條，裁定如主文。
中    華    民    國    98    年    6     月    15    日
                  交通法庭    法  官  林家賢
上列正本證明與原本無異。
如不服本裁定，應於裁定送達後五日內，向本院提出抗告狀。
                              書記官  林政良
中    華    民    國    98    年    6     月    15    日


司法院資訊處製作；財團法人民間司法改革基金會備份。
